【裁判字號】    97,易緝,91
【裁判日期】    970731
【裁判案由】    詐欺等
【裁判全文】
臺灣高雄地方法院刑事判決              97年度易緝字第91號
公  訴  人  臺灣高雄地方法院檢察署檢察官
被      告  乙○○
上列被告因詐欺等案件，經檢察官提起公訴（89年度偵緝字第
1733號），本院合議庭裁定由受命法官獨任進行簡式審判程序，
判決如下：
    主  文
乙○○犯詐欺取財罪，處有期徒刑伍月，如易科罰金，以銀元參
佰元即新臺幣玖佰元折算壹日；又犯侵占罪，處有期徒刑伍月，
如易科罰金，以銀元參佰元即新臺幣玖佰元折算壹日。應執行有
期徒刑捌月，如易科罰金，以銀元參佰元即新臺幣玖佰元折算壹
日，緩刑貳年。
    事  實
一、乙○○意圖為自己不法之所有，明知自己無償債能力，竟於
    民國86年12月5 日，在設於高雄縣路竹鄉○○路84巷64弄12
    號之賢隆交通有限公司（下稱賢隆公司）內，向該公司實際
    經營之負責人丙○○（名義負責人為莊彩娟）佯稱：因購買
    新車需資金週轉，數日即可償還云云，向賢隆公司借款新臺
    幣（下同）20萬元，並為取信賢隆公司，交付未載付款日期
    即見票即付之同額本票（票號：247853號）1 張予賢隆公司
    以示擔保，致賢隆公司信以為真而陷於錯誤，由丙○○預扣
    利息後交付19萬6 千元予乙○○。詎事後賢隆公司向乙○○
    提示本票遭拒，又避不見面，賢隆公司始知受騙。
二、又乙○○於88年1 月3 日，在高雄縣岡山鎮○○○路63號，
    向甲○○借得車號YX-8520 之自用小客車1 輛（價值約20萬
    元），並與甲○○約定2 日後即予返還；詎乙○○意圖為自
    己不法之所有，竟基於變易持有為所有之侵占犯意，將該自
    用小客車侵占入己，而未於約定日期返還該自用小客車，嗣
    甲○○事後無從追討車輛，始知上情。
三、案經賢隆公司、甲○○訴由臺灣高雄地方法院檢察署偵查起
    訴。
    理  由
一、本件被告乙○○所犯係死刑、無期徒刑、最輕本刑為3 年以
    上有期徒刑以外之罪，其於審判程序中就被訴事實為有罪之
    陳述，由審判長告知簡式審判程序之旨，並聽取公訴人及被
    告之意見後，經本院依刑事訴訟法第273 條之1 第1 項之規
    定，裁定由受命法官獨任進行簡式審判程序。又本件卷內之
    物證、書證等證據，依同法第273 條之2 規定，不受第159
    條第1 項關於傳聞法則規定之限制，依法均有證據能力，合
    先敘明。
二、上開犯罪事實，均業據被告於本院審理時坦承不諱，核與告
    訴人賢隆公司之告訴代理人李清火、實際負責人丙○○與告
    訴人甲○○之指訴情節相符，並有被告所簽發未載付款日期
    即見票即付之本票（金額：20萬元、票號：247853號）1 紙
    、車號YX-8520 之自用小客車行車執照1 份影本等附卷可稽
    ，足認被告上開自白核與事實相符，是本件事證明確，被告
    犯行均堪以認定。
三、新舊法比較：
（一）就法定罰金刑最低刑度之變更：刑法第335 條第1 項侵占
      罪及第339 條第1 項詐欺取財罪之主刑均為5 年以下有期
      徒刑，拘役或科或併科1 千元以下之罰金。本件被告犯罪
      時之刑法就罰金刑之規定，依修正前刑法第33條第5 款規
      定，罰金刑應處銀元1 元以上，並應依修正前罰金罰鍰提
      高標準條例第1 條規定，就其原定數額得提高為2 倍至10
      倍，但法律已依一定比率規定罰金或罰鍰之數額或倍數者
      ，依其規定。惟95年7 月1 日施行之修正後刑法第33條第
      5 款則規定：「罰金：新臺幣一千元以上，以百元計算之
      」，而95年6 月14日修正公佈之刑法施行法第1 條之1 第
      2 項規定：「94年1 月7 日刑法修正時，刑法分則編未修
      正之條文定有罰金者，自94年1 月7 日刑法修正施行後，
      就其所定數額提高為30倍，但72年6 月26日至94年1 月7
      日新增或修正之條文，就其所定數額提高為3 倍」，經比
      較修正前後之罰金刑輕重，該罰金刑之最低刑度於修法後
      已有加重，故以95年7 月1 日修正公佈施行前之規定較有
      利於被告，應依刑法第2 條第1 項前段規定，適用行為時
      之法律，亦即適用修正前之刑法規定科刑。
（二）易科罰金標準部分：刑法第41條雖係關於刑罰執行事項，
      參照最高法院90年度臺非字第223 號、92年度臺上字第52
      20號、94年度臺上字第858 號判決要旨，若該條有所變更
      ，亦應依刑法第2 條第1 項之規定，比較新舊法，以資決
      定應適用之法律。修正後之刑法第41條易科罰金之要件：
      「犯最重本刑為5 年以上有期徒刑以下之罪」及「而受6
      個月以上徒刑之罪」部分，雖未變更，但就易科罰金之標
      準，由修正前之刑法第41條第1 項及罰金罰鍰提高標準條
      例第2 條之「100 元以上300 元以下折算1 日」（即新臺
      幣300 元以上900 元以下折算1 日），提高為「新臺幣1
      千元、2 千元或3 千元折算1 日」，刑法修正後之易科罰
      金標準，顯較不利於被告。且修正前刑法第41條第2 項規
      定「併合處罰之數罪，均有前項情形，其應執行之刑逾6
      月者，亦同」，修正後規定「前項規定於數罪併罰，其應
      執行之刑未逾6 月者，亦適用之」，是修正後之規定，於
      數罪併罰而合併定其應執行刑逾6 月者，無法再予易科罰
      金之易刑處分，亦較不利於被告，亦應適用修正前之刑法
      規定。
四、核被告所為係犯刑法第335 條第1 項侵占罪及第339 條第1
    項詐欺罪。又被告所犯上開2 罪間，犯意各別，行為互殊，
    觸犯構成要件相異之罪名，自應分論併罰。爰審酌被告行為
    時正值青壯之年，不思以合法途徑賺取財物，竟圖謀詐騙他
    人財物，及侵占他人財物，所為甚有不是，惟念其犯後坦承
    犯行，態度尚佳，嗣並與被害人甲○○達成和解，有高雄縣
    彌陀鄉調解委員會90年9 月4 日調解書1 紙在卷可參，暨被
    告犯罪動機、目的、手段等一切情狀，分別量處如主文所示
    之刑，並考量被告係高職肄業、職業為工人及其經濟狀況等
    ，分別諭知易科罰金之折算標準如主文所示，並定其應執行
    刑，復諭知上開易科罰金之折算標準。又被告前故意犯罪受
    有期徒刑以上刑之宣告，執行完畢後，5 年以內未曾因故意
    犯罪受有期徒刑以上刑之宣告，有臺灣高等法院被告前案紀
    錄表附卷可憑，茲念被告因一時失慮，致誤罹刑章，參以其
    事後於本院審理時坦承犯罪，堪認被已具悔意，復已與被害
    人甲○○達成和解，且被害人賢隆公司亦表示願意原諒被告
    ，業經賢隆公司實際負責人丙○○於本院審理時陳述明確，
    是被告經此偵、審程式及刑之宣告，當知所警惕，信無再犯
    之虞，本院認所宣告之刑以暫不執行為適當，逕依刑法第74
    條第1 項第2 款規定，併予宣告緩刑2 年（緩刑之宣告，以
    裁判時之狀態為準，是應逕行適用修正後刑法第74條之規定
    ，最高法院95年第8 次刑事庭會議決議可資參照）。
五、末按中華民國九十六年罪犯減刑條例第2 條第1 項規定：「
    犯罪在中華民國96年4 月24日以前者，除本條例別有規定外
    ，依下列規定減刑」；同條例第16條復明定該條例自中華民
    國96年7 月16日施行，並於同條例第5 條規定：「本條例施
    行前，經通緝而未中華民國96年12月31日以前自動歸案接受
    偵查、審判或執行者，不得依本條例減刑。」故如於96年4
    月24日之前犯罪，於該條例施行前經通緝，施行後未自動歸
    案者，即不適用減刑條例。本件被告於90年3 月14日經本院
    通緝，而於97年6 月30日緝獲歸案，未於96年12月31日前主
    動到案，有臺灣高等法院通緝記錄表、查捕逃犯作業查詢報
    表各1 份在卷可考，是依上開條例第5 條規定，被告不得減
    刑，附此敘明。
據上論斷，應依刑事訴訟法第273 條之1 第1 項、第284 條之1
、第299 條第1 項前段，刑法第2 條第1 項前段、第335 條第1
項、第339 條第1 項、第74條第1 項第2 款，修正前刑法第41條
第1 項前段、第2 項，刑法施行法第1 條之1 ，廢止前罰金罰鍰
提高標準條例第2 條，判決如主文。
本案經檢察官陳建州到庭執行職務
中    華    民    國    97    年    7     月    31    日
                  刑事第四庭  法  官  王參和
以上正本證明與原本無異。
如不服本判決應於收受本判決後10日內向本院提出上訴書狀，並
應敘述具體理由，如未敘述上訴理由者，應於上訴期間屆滿後20
日內補提理由書狀於本院（均須按他造當事人之人數附繕本）「
切勿逕送上級法院」。
中    華    民    國    97    年    7     月    31    日
                              書記官  陳惠玲
附錄本案論罪法條：
中華民國刑法第339 條
(普通詐欺罪)
意圖為自己或第三人不法之所有，以詐術使人將本人或第三人之
物交付者，處5 年以下有期徒刑、拘役或科或併科1 千元以下罰
金。
以前項方法得財產上不法之利益或使第三人得之者，亦同。
前二項之未遂犯罰之。
中華民國刑法第335條
（普通侵占罪）
意圖為自己或第三人不法之所有，而侵占自己持有他人之物者，
處 5 年以下有期徒刑、拘役或科或併科 1 千元以下罰金。
前項之未遂犯罰之。


司法院資訊處製作；財團法人民間司法改革基金會備份。
